臺灣臺中地方法院刑事判決　　　　　　　　　　　　九十三年度交易字第四九號
　　公　訴　人　臺灣臺中地方法院檢察署檢察官
　　被　　　告　乙○○
右列被告因公共危險等案件，經檢察官提起公訴（九十三年度偵字第一一三二三號）
，被告就被訴事實為有罪之陳述，本院經合議庭裁定由受命法官獨任以簡式審判程序
進行，判決如左：
    主  文
乙○○服用酒類，不能安全駕駛動力交通工具而駕駛，處拘役拾日，如易科罰金，
以佰元折算壹日。
被訴過失傷害部分，公訴不受理。
    犯罪事實
一、乙○○於民國九十三年五月二十六日凌晨一時三十分許，在臺中市西屯區同志巷
    七十一號家中飲用高梁酒後，已達於不能安全駕駛動力交通工具之程度，竟仍騎
    乘車牌號碼ＹＪＺ—四八０號重型機車，後載其孫女至臺中市同志巷與環中路口
    旁之君來媚檳榔攤購買香菸，於同日時四十五分許，在購得香菸欲騎乘機車返回
    住處時，原應注意駕駛人駕駛汽車，應遵守道路交通標誌、標線、號誌之指示；
    並應注意車前狀況，並隨時採取必要之安全措施；又汽車駕駛人飲酒後其吐氣所
    含酒精成分超過每公升０˙二五毫克以上者不得駕車。而依當時視距良好、路面
    並無障礙物，並無不能注意之情形，竟疏於注意，騎乘機車自前揭檳榔攤前之人
    行道上殘障者無障礙通行缺口逆向駛入環中路來向車道，而後再逆向駛入同志巷
    口時，不慎與由同志巷往環中路行駛，由甲○○所騎乘車牌號碼ＹＢＦ—０三六
    號重型機車發生擦撞，致甲○○人車倒地，並受有腦挫傷出血、併硬腦膜上血腫
    、右脛骨折及上頷骨折等傷害（過失傷害部分業據告訴人甲○○撤回告訴）。乙
    ○○因頭部受傷先返回住處（肇事逃逸部分另經公訴人為不起訴處分），嗣於同
    日凌晨三時四十七分許，經警偕同至臺中市澄清醫院就診並抽血檢驗血液酒精濃
    度為一一四ＭＤ／ＤＬ，換算成酒精呼氣值為每公升０˙五四毫克。
二、案經臺中市警察局第六分局報請臺灣臺中地方法院檢察署檢察官偵查起訴。
    理  由
甲、有罪部分：
一、訊據被告乙○○對於在右揭時地酒後駕車並肇致車禍之事實坦承不諱，並有現場
    照片九張、刑法第一百八十五條之三案件測試觀察記錄表、道路交通事故現場圖
    、道路交通事故調查報告表(一)(二)各一紙、臺中市○○○道路交通事故當事人酒精
    測定記錄表、臺中市○○○○○道路交通管理事件通知單各二紙附卷可資佐證。
    按刑法於八十八年四月二十一日經總統公布增定第一百八十五條之三，將服用酒
    類不能安全駕駛動力交通工具而駕駛者，亦納入刑事處罰之範圍，該條規定並自
    同年月二十三日正式施行，條文所稱「不能安全駕駛動力交通工具」係屬不確定
    之法律概念，除衡之行為人駕車時飲用酒類之程度及血液中酒精含量之多寡外，
    並應參考行為人當時之精神狀態、駕馭車輛之情形及對於交通號誌或指揮之遵守
    能力，以資相佐，斷非徒以飲酒數量作為取決是否成罪之唯一標準。否則，個人
    酒量殊異，偶因特殊情狀致未達平日精神狀態者亦所在多有，欲以劃一標準遽為
    能否安全駕車或酒醉之論斷，誠屬難能，是駕駛人於呼氣中酒精濃度達每公升零
    點五五毫克以上者，參酌各國標準固得認為不能安全駕駛，然在此標準以下之行
    為，如輔以其他客觀事實得作為不能安全駕駛之判斷時，亦屬之，法務部八十八
    年五月十八日法八八檢字第００一六六九號函即同此意旨。而被告肇事後經警施
    以抽血之酒精濃度測試，其血液酒精濃度為一一四ＭＤ／ＤＬ，換算成酒精呼氣
    值為每公升０˙五四毫克，其測定值非低。依醫學統計，該濃度已足使人情緒亢
    高或意志、人格及行為異常、駕駛車輛危險、顯著的心智異常、活動能力協調能
    力降低、無法正常行走，參以告訴人係騎乘機車行駛於環中路上，被告以一般注
    意應即可見告訴人自前方騎來，而有充裕時間準備煞停車輛，被告竟稱完全未看
    見等語，可知其注意力、集中力已受酒精影響，而較平常為差，始未能及早發現
    告訴人並於發現時立即煞停車輛，顯見被告當時確實已達不能安全駕駛動力交通
    工具之程度，事證明確，被告犯行洵堪認定，應依法論科。
二、核被告所為，係犯刑法第一百八十五條之三服用酒類致無法安全駕駛動力交通工
    具罪。爰審酌被告酒後已不能安全駕駛，仍不顧公眾安危，貿然駕車，造成他人
    受傷，應予非難；兼衡及被告素行，犯後坦承犯行，復已與被害人達成和解，有
    調解書、撤回告訴狀各一紙附卷可參，及犯後態度尚佳等一切情狀，從輕量處如
    主文第一項所示之刑，並諭知易科罰金之折算標準，以啟自新。
乙、不受理部分：
一、公訴意旨另以：被告乙○○於九十三年五月二十六日凌晨一時三十許，酒後駕駛
    車牌號碼ＹＪＺ—四八０號重型機車，至臺中市西屯區同志巷與環中路口旁之君
    來媚檳榔攤購買香菸，於同日時四十五分許，在購得香菸欲騎乘機車返回住處途
    中，原應注意駕駛人駕駛汽車，應遵守道路交通標誌、標線、號誌之指示；並應
    注意車前狀況，並隨時採取必要之安全措施。而依當時視距良好、路面並無障礙
    物，並無不能注意之情形，竟能注意而因酒醉疏於注意，騎乘機車自前揭檳榔攤
    前之人行道上殘障者無障礙通行缺口逆向駛入環中路來向車道，而後再逆向駛入
    同志巷口時，不慎與由同志巷往環中路行駛，由甲○○所騎乘車牌號碼ＹＢＦ—
    ０三六號重型機車發生擦撞，致甲○○人車倒地，並受有腦挫傷出血、併硬腦膜
    上血腫、右脛骨折及上頷骨折等傷害。案經甲○○訴由臺中市警察局第六分局報
    告偵辦，因認被告涉有刑法第二百八十四條第一項之過失傷害罪嫌。
二、按告訴乃論之罪，告訴人於第一審辯論終結前得撤回其告訴，又告訴經撤回者，
    應諭知不受理之判決，刑事訴訟法第二百三十八條第一項、第三百零三條第三款
    ，分別定有明文。
三、本件被告乙○○經檢察官依刑法第二百八十四條第一項前段之過失傷害罪提起公
    訴，依刑法第二百八十七條前段之規定，須告訴乃論。茲據告訴人甲○○具狀撤
    回告訴，揆諸首開說明，爰諭知不受理之判決。
據上論斷，應依刑事訴訟法第二百七十三條之一第一項、第二百九十九條第一項前段
、第三百零三條第三款、第一百八十五條之三、第四十一條第一項前段，罰金罰鍰提
高標準條例第二條，判決如主文。
本案經檢察官丙○○到庭執行職務。
中      華      民      國    九十三    年      十二      月    十五    日
                                臺灣臺中地方法院交通法庭
                                      法   官  王  靜  秋
右正本證明與原本無異。
如不服本判決，應於判決送達後十日內向本院提出上訴狀，上訴於臺灣高等法院臺中
分院（須附繕本）。
                                      書記官
中      華      民      國    九十三    年      十二      月    十五    日
附錄論罪科刑法條
刑法第一百八十五條之三
服用毒品、麻醉藥品、酒類或其他相類之物，不能安全駕駛動力交通工具而駕駛者，
處一年以下有期徒刑、拘役或三萬元以下罰金。
